臺灣桃園地方法院宣示判決筆錄　　　　　95年度訴字第2076號
公　訴　人　臺灣桃園地方法院檢察署檢察官
被　　　告　甲○○
指定辯護人　本院公設辯護人林宗翰
上列被告因恐嚇取財等案件，於中華民國96年5 月9 日上午10時
許，在本院第13法庭宣示判決，出席職員如下：
　　　　　法　官　尹　良
　　　　　書記官　廖宜政
　　　　　通　譯
法官起立朗讀判決主文、犯罪事實要旨、處罰條文、附記事項，
及告以上訴限制、期間並提出上訴狀之法院，且諭知記載其內容
：
一、主  文：
甲○○共同意圖為自己不法之所有，以恐嚇使人將本人之物交付
，累犯，處有期徒刑柒月。
二、犯罪事實要旨：甲○○前於民國八十六年間因違反麻醉藥品
    管理條例案件，經台灣南投地方法院判處有期徒刑六月確定
    ；又於八十七年間因違反肅清煙毒條例案件，經同院判處有
    期徒刑三年一月確定；上開有期徒刑，經同院裁定應執行有
    期徒刑三年六月確定，送監執行，執行中經假釋，於九十年
    九月九日假釋期滿，未經撤銷假釋，未執行之刑以執行論而
    執行完畢。詎仍不知悔改，竟與某姓名年籍不詳之成年男子
    （下稱A 男），共同基於妨害自由及恐嚇取財之犯意聯絡，
    為下列犯行：
(一)、於九十四年八月二十四日十八時四十分許，A 男駕駛某黑色
    自小客車附載甲○○，行經桃園縣平鎮市○○路一九二號前
    ，因甲○○發現該處有其前所結識之檳榔紅白灰批發業者乙
    ○○駕駛車牌號碼：L5-1752 號自小客車，因走錯路而在該
    處緩慢迴轉，認有機可乘，遂與A 男共同基於非法剝奪乙○
    ○行動自由之犯意聯絡，於上開時、地，甲○○、A 男先後
    下車，由甲○○直接打開乙○○所駕自小客車右側車門而進
    入該車副駕駛座，A 男則直接打開該自小客車後側車門進入
    該車之後座，旋即由甲○○出言強逼乙○○承認即是積欠甲
    ○○貨款之「陳志成」，因乙○○不從，甲○○進而強行喝
    令乙○○開車與其一同前往桃園縣楊梅鎮埔心地區某處之「
    再現金時代檳榔攤」對質，乙○○懼於甲○○、A 男之人力
    優勢，遂依指示駕駛其自小客車，附載甲○○坐在該車副駕
    駛座，A 男則下車駕駛前開黑色自小客車在後緊跟，以防止
    乙○○於行車途中逃逸，遂以此方式將乙○○強制押往「再
    現金時代檳榔攤」。
(二)、嗣於同日十九時許，甲○○、A 男共同將乙○○押抵「再現
    金時代檳榔攤」並先後進入該檳榔攤後，甲○○、A 男即共
    同基於意圖為自己不法之所有之恐嚇取財犯意聯絡，由A男
    守住該檳榔攤門口，防止乙○○逃逸，由甲○○對乙○○嚇
    稱：如果你是陳志成，就簽立一張面額新台幣（下同）三十
    二萬元之本票，如果不簽，就打到你承認，還要把你押到山
    上打云云，致甲○○心生畏懼而當場簽立面額三十二萬元之
    本票一紙交甲○○收執。
(三)、甲○○取得該本票後，於同日二十三時許，先喝令乙○○駕
    駛其上開自小客車，甲○○坐在該車副駕駛座，A 男則駕駛
    前開黑色自小客車緊跟在後，以此方式接續將乙○○強制押
    往桃園縣平鎮市○○路東西向快速道路附近停車，甲○○隨
    即下車改搭A 男所駕之黑色自小客車離去，乙○○始脫離甲
    ○○、A 男之控制，而恢復行動自由，隨即前往警局報警，
    而循線查獲上情。
三、處罰條文：修正後刑法第二條第一項前段、第二十八條、第
    四十七條第一項，刑法第三百零二條第一項、第三百四十六
    條第一項，修正前刑法第五十五條，罰金罰鍰提高標準條例
    第一條前段
四、附記事項：
(一)、查被告行為後，刑法於九十四年二月二日公布，於九十五年
    七月一日施行，按行為後法律有變更者，適用行為時之法律
    ，但行為後之法律有利於行為人者，適用最有利於行為人之
    法律，修正後刑法第二條第一項訂有明文。此條規定乃與刑
    法第一條罪刑法定主義契合，而貫徹法律禁止溯及既往原則
    ，係規範行為後法律變更所生新舊法律比較適用之準據法，
    是刑法第二條本身雖經修正，但刑法第二條既屬適用法律之
    準據法，本身尚無比較新舊法之問題，應一律適用裁判時之
    修正後之刑法第二條規定，以決定適用之刑罰法律，先予辨
    明。又比較時應就「罪刑」有關之共犯、未遂犯、想像競合
    犯、牽連犯、連續犯、結合犯，以及累犯加重、自首減輕暨
    其他法定加減原因（如身分加減）與加減例等一切情形，綜
    其全部「罪刑」之結果而為比較（最高法院九十五年五月二
    十三日，九十五年度第八次刑庭會議決議參考）。經查：
、關於刑法第三百零二條第一項之以非法方法，剝奪人之行動
    自由罪及同法第三百四十六條第一項之恐嚇取財罪法定罰金
    刑最低度部分，均由修正前刑法第三十三條第五款規定為銀
    元一元以上，依罰金罰鍰提高標準條例第一條前段提高為十
    倍（提高後折算為新台幣三十元），修正後刑法第三十三條
    第五款則修正為新台幣一千元以上，以百元計算。行為時法
    有利於被告。
、關於罪數部分，刑法第五十五條後段之牽連犯規定，業經刪
    除，是新法修正施行後，行為人所犯有方法、目的或原因、
    結果關係之數犯罪行為，均須分論併罰，本件被告所為以非
    法方法，剝奪人之行動自由罪及恐嚇取財罪，有方法、目的
    之牽連關係，依新法須分論併罰，依舊法則可從一重處斷。
    修正後之規定顯較不利於被告。
、綜合上述各條文修正前、後之比較，揆諸前揭最高法院決議
    ，本件有關被告所為犯行之「罪刑」部分，自應依修正後刑
    法第二條第一項前段規定，適用被告行為時之法律。另按修
    正後刑法第二條第一項之規定，係規範行為後「法律變更」
    所生新舊法比較適用之準據法，故如新舊法處罰之輕重相同
    ，即無比較適用之問題，非此條所指之法律有變更，即無本
    條之適用，應依一般法律適用原則，適用裁判時法（最高法
    院九十五年第二十一次刑事庭會議紀錄參考）。關於累犯部
    分，由修正前刑法第四十七條規定受有期徒刑之執行完畢，
    或受無期徒刑或有期徒刑一部之執行而赦免後，五年以內再
    犯有期徒刑以上之罪者，為累犯，加重本刑至二分之一，修
    正前刑法第四十九條規定依軍法受裁判者，不適用累犯之規
    定，修正後刑法第四十七條第一項、第二項修正為受徒刑之
    執行完畢，或一部之執行而赦免後，五年以內故意再犯有期
    徒刑以上之罪者，為累犯，加重本刑至二分之一，第九十八
    條第二項關於因強制工作而免其刑之執行者，於受強制工作
    處分之執行完畢或一部之執行而免除後，五年以內故意再犯
    有期徒刑以上之罪者，以累犯論，且修正後刑法第四十九條
    規定則刪除依軍法受裁判不適用累犯規定部分；比較行為時
    法與裁判時法，本件被告不論依修正前之刑法第四十七條，
    或修正後之刑法第四十七條第一項之規定，均構成累犯，對
    被告而言並無有利或不利之情形。又修正後刑法第五十五條
    但書係科刑之限制，為法理之明文化，非屬法律之變更。以
    上均非屬法律變更，是此部分均逕適用裁判時刑法之規定。
(二)、被告於案發後，即與被害人達成和解，除將前開取得之本票
    交還被害人，由被害人當場燒毀外，並賠償被害人二千元等
    情，業據被告於檢察官訊問及本院審理時陳明，並經被害人
    於檢察官訊問及本院審理時陳述在卷；而被害人經本院於準
    備程序中傳喚到庭後，亦已明確表示願意原諒被告，不願追
    究等語，有本院準備程序筆錄一份在卷，一併敘明。
五、協商判決除有刑事訴訟法第四百五十五條之四第一項第一款
    於本訊問程序終結前，被告撤銷協商合意或檢察官撤回協商
    聲請者；第二款被告協商之意思非出於自由意志者；第四款
    被告所犯之罪非第四百五十五條之二第一項所定得以協商判
    決者；第六款被告有其他較重之裁判上一罪之犯罪事實者；
    第七款法院認應諭知免刑或免訴、不受理者情形之一，及違
    反同條第二項「法院應於協商合意範圍內為判決；法院為協
    商判決所科之刑，以宣告緩刑或二年以下有期徒刑、拘役或
    罰金為限」之規定者外，不得上訴。
六、如有前項得上訴之情形者，得自收受判決送達之日起十日內
    ，向本院提出上訴書狀，上訴於第二審法院。
中　　華　　民　　國　　96　　年　　5 　　月　　9 　　日
                  刑事第第三庭
                        書記官  廖宜政
                        法　官　尹  良
上正本證明與原本無異。
                        書記官  廖宜政
中　　華　　民　　國　　96　　年　　5 　　月　　9 　　日
附錄本判決論罪科刑法條：
刑法第302條：
私行拘禁或以其他非法方法，剝奪人之行動自由者，處5 年以下
有期徒刑、拘役或300 元以下罰金。
因而致人於死者，處無期徒刑或7 年以上有期徒刑，致重傷者，
處3 年以上10年以下有期徒刑。
第1 項之未遂犯罰之。
刑法第346條：
意圖為自己或第三人不法之所有，以恐嚇使人將本人或第三人之
物交付者，處6 月以上5 年以下有期徒刑，得併科1 千元以下罰
金。
以前項方法得財產上不法之利益，或使第三人得之者，亦同。
前二項之未遂犯罰之。
